# 请教陈版，股权稀释导致成本法转为权益法的处理

提问人：lovelyandy 时间：2014-05-06 07:21:30
请教一下陈版，A原对B持股100%，投资成本 3 亿，但由于引入新的投资者增资，A没有参与增资，A对B的股权被动稀释为40%，因此对B的投资由成本法转为权益法。按证监会的一个问题解答，被动稀释导致减少的股权按处置处理。
想请问一下，在股权变更日，A需要按照权益法追溯调整B自投资开始日至股权变更日所有者权益变动吗？

回答人：chenyiwei
此问题属于丧失对子公司的控制权，应按《企业会计准则解释第 4 号》第四条处理。 2014 年 7 月 1 日以后，合并报表层面应按照《企业会计准则第 33 号——合并财务报表（ 2014 年修订）》第五十条处理，在个别报表层面按照《企业会计准则第 2 号——长期股权投资（ 2014 年修订）》第十五条第二款处理。总体来说，新旧准则对此问题的处理原则差异不大。 在合并报表层面是无需追溯的。 在个别报表层面，应就 40 ％剩余股权改用权益法核算的事项进行追溯调整。

提问人：sunwarchan 时间：2015-10-08 12:52:32
A投资8,800万元占甲公司100%股权， 2015 年前，甲公司累计亏损 800 万元， 2015 年1-6月亏损 200 万元。 2015 年 7 月，B增资15,000万元，占甲公司60%股权，A占甲的股权下降至40%，原来成本法需要改权益法。 A公司单体和合并层面的账务处理。
请问在单体和合并层面具体该如何账务处理，还不是很想的明白......

回答人：chenyiwei
请参考《瑞华研究 2010 ～ 2014 汇编》之“问题3-1-35（全资子公司引入外部股东导致母公司持股比例下降时的处理）”。

提问人：sunwarchan 时间：2015-10-09 12:50:18
在全资情况下，被动稀释后，账面最终长期投资金额是等被投资企业净资产乘以最终持股比例是肯定对得上的吗？如果非全资，同样算法是否对得上呢？

回答人：chenyiwei
如果自新设开始就是母公司 100 ％持股直到此次丧失控制权，则这种关系是可以成立的。如果不到 100 ％但是从新设起一直持股和控制，且持股比例保持不变，也会在（个别报表层面）转为权益法核算后保持比例关系。但是，如果是中途通过非同一控制下合并取得控制权的，则考虑到其中可能涉及的商誉、购买日对价分摊等因素，该关系不一定会成立。所以影响该比例关系是否成立的主要因素并不是此前是否全资持有该原子公司的股权。